【裁判字號】    89,訴,674
【裁判日期】    890704
【裁判案由】    強盜
【裁判全文】
臺灣桃園地方法院刑事判決                          八十九年度訴字第六七四號
    公  訴  人  臺灣桃園地方法院檢察署檢察官
    被      告  甲○○
    指定辯護人  本院公設辯護人丁○○
右列被告因強盜案件，經檢察官提起公訴（八十九年度偵字第四五四０號），本院判
決如左：
    主      文
甲○○殺人未遂，處有期徒刑捌年。
扣案美工刀壹支沒收。
    事      實
一、甲○○意圖為自己不法之所有，於民國八十九年三月二十日夜間某時，在桃園縣
    八德市○○路○段、興豐路口附近，搭乘乙○○所駕駛Ｖ七－一三二號，中華牌
    一九九八年份，一九九八ＣＣ營業小客車，先佯稱至「八德派出所（起訴書誤載
    為八德市公所）」前找朋友，行抵時再改稱轉往桃園市區，其後，則指使乙○○
    駕車在桃園市區內漫無目的繞行約二十分之久。迄翌（二十一）日凌晨零時五分
    許，乙○○依囑將車駛抵桃園市火車站前之「遠東百貨公司」並停靠路邊，此際
，甲○○即決意下手行搶，遂由右後座改坐司機後方之左後座，待坐定旋取出其
    預先購妥備用之美工刀一支，基於殺人之犯意，持刀刺向乙○○之頸部要害部位
    及臉部，使俞某受有頸部撕裂傷長一公分、深約一公分及鼻下撕裂傷長三公分、
    深一公分各一處。乙○○猝遭甲○○持刀刺殺，驚悸之餘，除緊抓住吳某之手外
    並翻身至後座向之求饒，惟甲○○不予理會，欲舉刀再度刺下之際，乙○○見狀
    趕忙奪門逃出車外，始倖免一死。甲○○即以此致使乙○○不能抗拒之殺人手法
    強取該輛營小客車得手，隨即驅車逃逸。嗣警據報於是日凌晨三時許，在桃園市
    ○○路、莊敬路口逮獲甲○○，並當場扣得美工刀一支。
二、案經被害人乙○○訴由桃園縣警察局桃園分局報請台灣桃園地方法院檢察署檢察
    官偵查起訴。
    理      由
一、據據被告甲○○，固坦承於前開時、地，搭乘告訴人乙○○所駕Ｖ七－一三二號
    營小客車嗣該車為其開走，搭車期間，乙○○並遭其持美工刀劃傷等情不諱，惟
    矢口否認強盜、殺人犯行，辯稱其與乙○○係因車資問題起爭執，僅將美工刀架
    在乙○○頸部，於雙方爭執拉扯中不慎劃傷俞某，其並無殺害俞某之意，至將該
    車駕走係因乙○○跳車喊救命，一時害怕才將車開走，其亦無強盜該車之意思云
    云。但查，右述關於被告甲○○如何在桃園縣八德市○○路○段、興豐路口附近
    ，搭乘告訴人乙○○所駕駛Ｖ七－一三二號營業小客車，先稱至「八德派出所」
    前找朋友，行抵時再改稱轉往桃園市區，嗣則指使乙○○駕車在桃園市區內漫無
    目的繞行約二十分之久。迄翌日凌晨零時五分許，乙○○依囑將車駛抵桃園市火
    車站前之「遠東百貨公司」並停靠路邊，此際，甲○○即由右後座改坐司機後方
    之左後座，待坐定旋取出美工刀一支，持刀刺向乙○○之頸部及臉部，使俞某之
    頸部及臉部各受有撕裂傷一處。乙○○遭甲○○持刀刺中，除緊抓住吳某之手外
    並翻身至後座向之求饒，惟甲○○不予理會，欲舉刀再度刺下之際，乙○○見狀
    趕忙奪門逃出車外，之後甲○○隨即驅車駛離颺他去等情，業據告訴人乙○○於
    警訊、偵查及本院調查時，指訴綦詳，並有贓物領據一紙在卷及美工刀一把扣案
    可憑。再者，告訴人遭被告持刀刺劃結果，因此受有頸部撕裂傷長一公分、深約
    一公分及鼻下撕裂傷長三公分、深一公分各一處乙節，則有敏盛綜合醫院甲字第
    ００００００１６７０號診斷證明書一紙存卷足佐。查被告為警逮獲後經搜索結
    果，其係身無分文，此據告訴人乙○○於本院調查時（見本院八十九年六月二日
    訊問筆錄）及證人即查獲被告之警員丙○○於本院審理時，各指訴或證述甚明，
    顯見其並無支付車資之資力。既無資力可付車資，竟又搭乘計程車，抑且，搭車
    之後又要求告訴人在桃園市區內漫無目的隨意亂繞，類此違常之情狀，要見其實
    無搭車之真意而係別有所圖，復稽以被告於警訊供稱：（你先購買美工刀作何用
    途？）因我剛出獄，身上沒錢，就想搶錢花用，才買乙把美工刀作為作案時所用
    ：：：（你如何殺害乙○○強盜其財物？）我是在路旁攔下他所開計程車故意坐
    上叫其行駛搭乘後，找適當時機下手殺害司機，那知乙○○反抗被我殺傷後趁機
    逃跑，我才趕快將車子開走逃逸：：：我攔下後坐在右後座，後來便慢慢往左後
    座移動，在駕駛座後方，做為下手強盜時較有利：：：我第一刀就向乙○○脖子
    食道處下手，我是由乙○○後方趁其不備下手殺害：：：我是以右手持刀殺害乙
    ○○，因我怕他反抗所以下手殺他使其不能反抗以便順利強盜其財物才下手的：
    ：：我第一刀下手時割破他的食道處流血，他就翻身到後座請我不要這樣等語求
    饒（見偵卷第六頁及第六頁反面），偵查中承明：（美工刀）二十日晚在八德市
    超商購得，以備搶奪用：：：有搶他車子：：：預計搶車當逃逸工具（見偵卷第
    二一頁反面、第三二頁反面）各等語，於本院另案調查時並供明：（為何拿美工
    刀威脅乙○○？）我是要他開的計程車等語（見本院聲羈字第一二一號卷八十九
    年三月二十一日訊問筆錄），即已供承搭車之目的係為俟機強盜財物且兼及於告
    訴人所駕之該輛營小客車，是以綜據上陳各端，至徵被告確有強盜所搭乘之營小
    客車之意思及行為，殊為灼然。次查，經本院當庭勘驗結果，扣案之該支美工刀
    自刀尖起算一公分後（即刀身長度），刀寬約一公分，此並載明筆錄可循（見本
    院八十九年六月二日訊問筆錄），恰與告訴人頸部所受撕裂傷傷口之長度及深度
    相符，可見該處刀傷係遭被告持刀直刺沒入頸部而非以割、劃之方式所致，因之
    ，既為直刺，據而亦徵被告辯稱其僅將美工刀架在告訴人頸部，係於雙方爭執拉
    扯中不慎劃傷俞某云云，顯違事實，不足採信。查扣案之美工刀為銳利刀器，頸
    部又係人之要害部位，持銳利刀器刺入頸部足以致人於死，此為普通常識，被告
    亦深諳此情，此據其於偵查中承明（見偵卷第二二頁），職是，茲被告既預見於
    此，竟又持刀悍然刺入告訴人之頸部，抑且，又係第一刀即刺向頸部，此據其於
    警訊供明（見偵卷第六頁反面），尤有甚者，於刺傷後，經告訴人苦苦求饒，猶
    未罷手，竟舉刀欲再度刺向告訴人，若非告訴人眼明手快，趁隙奪門逃出車外，
    當無倖免之可能，由是，被告實具致告訴人於死地之殺人犯意，極為明確，此再
    觀諸其於警訊供明「係欲俟機下手殺害告訴人」等語益明（見偵卷第六頁及反面
    ）。又查，被告既出以殺人之法劫取該輛營小客車並致告訴人受傷、驚悸落慌而
    逃，是其施用之強暴手段在客觀上顯已達於使告訴人不能抗拒之程度，狀至顯明
    。被告托言否認殺人、強盜犯行並執前情置辯，核屬卸責之詞，均非可採。綜述
    ，本件事證已明，被告犯行洵堪認定，應依法論科。
二、核被告所為，係犯刑法第二百七十一條第二項、第一項之殺人未遂罪及同法第三
    百三十條第一項之加重強盜罪。被告殺人之目的固在劫財，然告訴人既未生死亡
    之結果，是以被告強盜故意殺人之犯行自僅止未遂，惟該罪並不處罰未遂犯，即
    難以之相繩，因之，公訴人指稱被告係犯刑法第三百三十二條第四款之罪，尚有
    未洽，起訴法條應予變更。至懲治盜匪條例就強劫而故意殺人未遂之行為雖設有
    處罰明文，第查，懲治盜匪條例本為限時法，原設有施行適用期限，早已因施行
    期限屆滿且未依規定延長期限而失其效力，至嗣該法雖經立法機關以修法之方式
    刪除期限之規定，惟修法與立法行為迥然有異，僅立法行為方具有法律之創設性
    ，至修法行為則係以法律有效為之前提，本身並無創設效力，因之，修法程序無
    以使業已失效之法律復生而再恢復效力，準此以解，本件即無適用懲治盜匪條例
    之餘地，應予敘明。又被告所犯前開二罪，有方法與目的之牽連關係，應依牽連
    犯之規定，從一重以殺人未遂罪處斷。被告已著手於殺人行為之實施，因告訴人
    及時逃離之意外障礙始未得逞，為障礙未遂，爰依刑法第二十六條前段規定，減
    輕其刑。爰審酌被告前因觸犯軍法甫於八十九年三月十七日刑滿出獄，有國防部
    新店監獄執行刑期滿開釋證明書影本一紙在卷可佐，詎尚不知悔改，又年值青壯
    ，不思正道取財，為圖私慾，不惜殺人劫取財物，罔顧律法，對社會治安危害至
    鉅，犯罪後仍矢口否認企圖卸責，態度不佳等一切情狀，量處如主文所示之刑。
三、扣案美工刀一支，屬被告所有，業據其供承在卷，係供犯罪所用之物，爰依刑法
  第三十八條第一項第二款規定，宣告沒收。
據上論斷，應依刑事訴訟法第二百九十九條第一項前段、第三百條，刑法第二百七十
一條第一項、第二項、第三百三十條第一項、第五十五條、第二十六條前段、第三十
八條第一項第二款，判決如主文。
本案經檢察官呂理銘到庭執行職務。
中      華      民      國    八十九    年      七      月      四      日
                              臺灣桃園地方法院刑事第三庭
                                  法  官  蔡榮澤
右正本證明與原本無異。
如不服本判決，應於判決送達後十日內向本院提出上訴狀( 應附繕本 )，上訴於
臺灣高等法院。
                                    書記官   劉德壽
中        華        民        國   八十九   年   七   月    三十一    日
附錄本案論罪科刑法條
刑法第二百七十一條
殺人者，處死刑、無期徒刑或十年仩有期徒刑。
前項之未遂犯罰之。
預備犯第一項之罪者，處二年以下有期徒刑。
刑法第三百三十條
犯強盜罪而有第三百二十一條第一項各款情形之一者，處五年以上十二年以下有期徒
刑。
前項之未遂犯罰之。


司法院資訊處製作；財團法人民間司法改革基金會備份。
